臺灣高等法院臺南分院刑事判決
                                   109年度上訴字第1046號
上  訴  人  
即  被  告  甲○○


選任辯護人  岳世晟律師
            張佩珍律師
            茆臺雲律師
上  訴  人  
即  被  告  乙○○


選任辯護人  林冠廷律師
上列上訴人等因毒品危害防制條例案件，不服臺灣雲林地方法院
108年度訴字第880號中華民國109年6月17日第一審判決（起訴案
號：臺灣雲林地方檢察署108年度偵字第4821號），提起上訴，
本院判決如下：
    主  文
原判決關於乙○○部分撤銷。
乙○○共同販賣第二級毒品，處有期徒刑壹年參月。扣案之電子磅
秤壹個、Samsung廠牌行動電話壹支（搭配門號○○○○○○○○○○號SIM
 卡壹張），均沒收之。未扣案之犯罪所得新臺幣參仟元沒收之
，於全部或一部不能沒收或不宜執行沒收時，追徵其價額。
其他上訴駁回（即甲○○部分）。
    事實及理由
壹、犯罪事實：
一、甲○○與乙○○均明知甲基安非他命係毒品危害防制條例所公告
    列管之第二級毒品，依法禁止持有、販賣，竟共同基於販賣
    第二級毒品以營利之犯意聯絡，先由甲○○於民國108 年6月1
    7日下午1時至2時許，持用SUMSUNG廠牌之行動電話（搭配門
    號0000000000之SIM卡），透過通訊軟體「GRINDER」、「LI
    NE」與周秉誼議定甲基安非他命之交易事宜，待周秉誼於同
    日下午2時許依甲○○指示抵達其位於雲林縣○○鎮○○里○○0○00
    號居所後，甲○○再撥打乙○○所持用SUMSUNG廠牌之行動電話
    （搭配門號0000000000之SIM卡）聯繫告知上情，乙○○隨即
    返回與甲○○之上開共同居所，甲○○、乙○○及周秉誼乃於該處
    客廳內進行毒品交易，並由乙○○將價值新臺幣（下同）3千
    元之甲基安非他命1包交付予周秉誼，並向周秉誼收取3千元
    ，甲○○、乙○○即以此方式共同販賣第二級毒品甲基安非他命
    1 包予周秉誼。
二、嗣經警持臺灣雲林地方法院核發之108年聲搜字第493號搜索
    票，於108年7月24日至上開地點執行搜索，當場扣得甲○○、
    乙○○所有之SUMSUNG廠牌手機各1支、電子磅秤1個、甲基安
    非他命7包、大麻3包、愷他命1包、二甲基4包、分裝袋3包
    、吸食器2組，因而查悉上情。
貳、認定犯罪事實所憑之證據及理由：
一、證據能力部分：
  ㈠按刑事訴訟法第159條之5立法意旨，在於確認當事人對於傳
    聞證據有處分權，得放棄反對詰問權，同意或擬制同意傳聞
    證據可作為證據，屬於證據傳聞性之解除行為，如法院認為
    適當，不論該傳聞證據是否具備刑事訴訟法第159條之1至第
    159條之4所定情形，均容許作為證據，不以未具備刑事訴訟
    法第159條之1至第159條之4所定情形為前提。此揆諸「若當
    事人於審判程序表明同意該等傳聞證據可作為證據，基於證
    據資料愈豐富，愈有助於真實發見之理念，此時，法院自可
    承認該傳聞證據之證據能力」立法意旨，係採擴大適用之立
    場。蓋不論是否第159條之1至第159條之4所定情形，抑當事
    人之同意，均係傳聞之例外，俱得為證據，僅因我國尚非採
    澈底之當事人進行主義，故而附加「適當性」之限制而已，
    可知其適用並不以「不符前四條之規定」為要件。又刑事訴
    訟法第159條之5第1項所定「同意作為證據」係指經當事人
    意思表示無瑕之明示同意而言；如當事人已依第1項明示同
    意作為證據，經法院審查認具適當性要件後，若已踐行法定
    證據調查程序，基於維護訴訟程序安定性、確實性之要求，
    自無許再行撤回同意之理。且此一同意之效力，既因當事人
    之積極表示，並經法院認為適當且無許其撤回之情形，即告
    確定，即令上訴至第二審或判決經上級審法院撤銷發回更審
    ，仍不失其效力（最高法院109年台上字第4564號判決意旨
    參照）。經查：被告甲○○之選任辯護人雖爭執被告乙○○於警
    詢及偵查中未經具結證述之證據能力，惟被告甲○○及其原審
    之選任辯護人，於原審準備程序時，就上開證據均表明同意
    作為證據使用之意（見原審卷1第73-74頁），且原審於審理
    程序已依法提示調查上開證據（見原審卷2第66-67頁），是
    原審已踐行法定證據調查程序，依前揭說明，自不應許其再
    行爭執被告乙○○警詢、偵訊證述之證據能力，而有礙於訴訟
    之安定，是此部分證據均具有證據能力。
  ㈡本判決其餘所引用為判斷基礎之下列證據，關於被告以外之
    人於審判外陳述之傳聞供述證據，檢察官、被告及選任辯護
    人於本院均同意作為證據使用，或知有傳聞證據之情形而未
    於言詞辯論終結前聲明異議（見本院卷第102-105頁），本
    院審酌該等證據作成時之情況，認為適當，均具有證據能力
    。
二、證明力部分：
　㈠被告甲○○固坦承於上開時間與周秉誼及被告乙○○聯絡後，被
    告乙○○於其等居處，以3千元之價格販賣甲基安非他命予周
    秉誼之事實，惟否認有何與被告乙○○共同販賣甲基安非他命
    之犯行，辯稱：我和周秉誼見面是要和他玩，結果他來說要
    買毒品，我跟他說我沒有毒品可以賣，但可以一起施用，我
    就叫乙○○回來，要問他有沒有毒品要分給周秉誼，我本來要
    玩3P，後來周秉誼就跟乙○○購買毒品，我本意沒有要賣毒品
    給周秉誼，3千元也是乙○○收走云云。
　㈡經查：被告甲○○於108年6月17日下午1時至2時許，以通訊軟
    體與周秉誼聯絡後，周秉誼於同日稍後前往被告甲○○、乙○○
    上開居處與被告甲○○見面，被告甲○○並撥打電話聯絡被告乙
    ○○返回居處後，被告乙○○隨即於其等居處將甲基安非他命1
    包販賣予周秉誼，並向周秉誼收取3,000元之事實，業據證
    人周秉誼證述明確（見他字卷第6-9、34-35頁），並有臺灣
    雲林地方法院108年聲搜字第493號搜索票、嘉義縣警察局竹
    崎分局搜索扣押筆錄、扣押物品目錄表（見警卷第31-45頁
    ）、被告甲○○與周秉誼聯絡之通訊軟體對話截圖（見警卷第
    67-72頁）、周秉誼之手機通訊軟體對話截圖（見他字卷第1
    0-13頁）、高雄市立凱旋醫院108年9月18日高市凱醫驗字第
    60896 號濫用藥物成品檢驗鑑定書（見偵卷第26-29頁）、
    周秉誼之尿液代號與真實姓名對照表、詮昕科技股份有限公
    司報告日期108年7月3日報告編號00000000號濫用藥物尿液
    檢驗報告（警聲搜卷第21、22頁）在卷可佐，另有Samsung
    廠牌行動電話2支、電子磅秤1個、甲基安非他命7包可資佐
    證，復為被告甲○○、乙○○所坦認（見本院卷第107-108頁）
    ，此部分之事實，首堪認定。是被告乙○○之任意性自白，核
    與事實相符，堪以採信。
　㈢被告甲○○就被告乙○○販賣第二級毒品之犯行有犯意聯絡及行
    為分擔：
　⒈證人周秉誼於偵查中證稱：查獲的毒品是108年6月17日下午2
    點多，向甲○○買的，我先到甲○○指定的地點，他就先給我試
    ，之後他打給他的另一個朋友問說要給多少的量，那個朋友
    說他快到了，他自己回來弄，甲○○的朋友回來後，那間是三
    人沙發，我坐在最右邊，甲○○坐在最左邊，他的朋友坐中間
    ，他們就拿一個鐵罐子起來，有拿秤子在秤，我被他們的背
    擋住，沒有看到他們在秤什麼，在秤的過程，他們叫我先試
    用他們的甲基安非他命，用打火機燒烤玻璃球吸食煙霧，問
    我感覺如何？我感覺不錯，就問我要不要拿3千，他們說東
    西很貴，但差1千元量會多很多，所以我就買3千，然後他們
    就把秤好的甲基安非他命給我，跟我收3千元，甲○○的朋友
    就把東西收好後留在原地，人離開，我就隨後離開（見他字
    卷第34頁及反面）；被告乙○○於偵查中立於證人之地位亦結
    證稱：周秉誼是他先跟甲○○用通訊軟體交談，但當時我不在
    家我回家後看到周秉誼，甲○○說他要來拿東西，我就從桌子
    旁邊拿鐵罐子出來，再從裡面拿出安非他命，我再秤好裝給
    周秉誼，我拿給周秉誼，我並向他收錢，收3千元；甲○○是
    跟我一起賣毒品（見偵卷第18頁及反面），並肯認證人周秉
    誼所稱其原欲購買2千元甲基安非他命，係因被告甲○○、乙○
    ○稱1次購買3千元可取得較多毒品數量始改為購買3千元乙情
    為真（見偵卷第18頁），足認證人周秉誼前揭證述應有相當
    之可信度，顯見周秉誼與被告甲○○聯繫時，即已告知欲向被
    告甲○○購買甲基安非他命，被告甲○○並指示周秉誼前往其與
    被告乙○○之居處，而於周秉誼抵達後，再聯繫被告乙○○返回
    居處與周秉誼進行交易乙情，應屬明確。
　⒉依周秉誼與綽號「自然」於108年6月17日之對話紀錄，周秉
    誼先詢問：「可以跟你調東西嗎」、「2張」，「自然」即
    答稱：「純品、試後在買」、「現有！你要來拿？」、「見
    貨付款」，周秉誼再詢問：「方便拿多少」，「自然」回稱
    ：「多可」、「好；不便宜」，並傳送住址予周秉誼（見他
    字卷第10-12頁），而綽號「自然」之人即為被告甲○○乙情
    ，亦據被告甲○○自承在卷（見警卷第5頁），顯見被告甲○○
    於對話中，已與周秉誼商談買賣毒品之價格，被告甲○○並強
    調其販賣之毒品係「純品」，可試用後再買，然須現場付款
    ，堪認被告甲○○已與周秉誼談論毒品交易事宜，而非其所稱
    僅係邀約周秉誼來玩。
　⒊再者，被告甲○○先以「GRINDER」通訊軟體與周秉誼聯繫後，
    再以手機通知被告乙○○周秉誼欲購買毒品之事宜，被告甲○○
    並與周秉誼接洽毒品數量及交易金額，被告乙○○返回其等居
    處後，亦於被告甲○○面前與周秉誼交易等情，業據被告甲○○
    坦承在卷（見偵卷第16頁、原審卷1第74頁、卷2第59頁），
    此均與證人周秉誼、被告乙○○前揭證述相符，並與被告甲○○
    、周秉誼之對話紀錄吻合，被告甲○○此部分之自白核與客觀
    事實相符，應可採信，其於本院辯稱係被告乙○○獨自販賣甲
    基安非他命予周秉誼云云，顯與卷內事證不符，當係事後卸
    責之詞，不足採信。
　⒋按聯絡毒品買賣、交付毒品、收取毒品買賣價金等行為，皆
    屬販賣毒品罪構成要件事實之一部，苟有參與其事，即係分
    擔實行犯罪行為，自應負販賣毒品罪責（最高法院97年度台
    上字第1439號判決意旨參照）。基上可知，毒品交易時間、
    交易地點、金額數量之磋商，及毒品之實際交付收取現款，
    係構成販賣毒品罪之重要核心行為。經查：本件被告甲○○與
    周秉誼之聯絡過程中，雙方已洽定交易地點並提及毒品交易
    金額及付款方式，於周秉誼依約抵達交易地點後，被告甲○○
    復聯繫被告乙○○返家與周秉誼交易，待被告乙○○返回後，即
    於被告甲○○面前與周秉誼完成毒品交易，則參酌前揭說明，
    被告甲○○所為聯絡毒品買賣之舉動已涉及販賣毒品罪之重要
    核心行為，其既已分擔實行販賣甲基安非他命罪構成要件之
    部分行為，且與被告乙○○之間有犯意聯絡及行為分擔，即應
    負擔共同販賣第二級毒品之罪責，不因其並未實際經手毒品
    之交付及價金之收取而卸其責任。
　㈣另按，「安非他命」、「甲基安非他命」均係屬毒品危害防
    制條例第2條第2項第2款所列之第二級毒品，二者雖多為硫
    酸鹽或鹽酸鹽，可溶於水，為白色、略帶苦味之結晶，但使
    用劑量及致死劑量，仍屬有別，且目前國內發現者都為甲基
    安非他命的鹽酸鹽，國內緝獲之安非他命藥物，多為甲基安
    非他命，可見安非他命與甲基安非他命，係毒性有差別之第
    二級毒品（最高法院97年度臺上字第4536號判決同此見解）
    。而安非他命在國內取得不易，施用情形較少，實務上尿液
    檢驗結果係甲基安非他命陽性反應者佔大部分，復衡諸一般
    施用毒品者並不知「安非他命」、「甲基安非他命」之區別
    ，對所施用之毒品究為何者並無辯明之能力等情，另參酌證
    人周秉誼為警採尿送驗，結果呈甲基安非他命陽性反應，有
    詮昕科技股份有限公司濫用藥物尿液檢驗報告、尿液代號與
    真實姓名對照表各1份附卷可稽（見聲搜卷第21-22頁），足
    見被告甲○○、乙○○所販賣之毒品應為甲基安非他命，相關警
    詢、偵訊、原審及本院筆錄關於此部分毒品名稱，應係誤認
    情形下所為之陳述，附此敘明。
　㈤意圖營利部分：
    按毒品危害防制條例所處罰之「販賣」毒品罪，所著重者為
    在主觀上有藉以牟利之惡性，及對毒品之擴散具有較有償或
    無償轉讓行為更嚴重之危害性，被告「營利」之意圖係從客
    觀之社會環境、情況及人證、物證等資料，依據證據法則綜
    合研判認定。又毒品因政府查緝甚嚴，物稀價昂，持有毒品
    販賣者，苟非有利可圖，當不願甘冒法律制裁之風險，而予
    販賣；又按販賣毒品乃違法行為，非可公然為之，亦無公定
    價格，容易分裝並增減份量，而每次買賣之價量，輒因買賣
    雙方關係之深淺、資力、需求量及對行情之認知、來源是否
    充裕、查緝是否嚴緊、購買者被查獲時供出購買對象之風險
    評估等因素，而異其標準，非可一概而論，而販賣毒品之利
    得，除被告坦承犯行或價量俱臻明確外，委難察得實情，販
    賣之人從價差或量差中牟利之方式雖異，其意圖營利之販賣
    行為則同一，職是之故，即使未經查得實際販賣之利得，但
    除非別有事證，足認係按同一價量委買或轉售，確未牟利外
    ，尚難執此遽認非法販賣之證據有所未足，而諉無營利之意
    思，或阻卻販賣犯行之追訴（最高法院87年度臺上字第3164
    號判決意旨參照）。經查：被告甲○○、乙○○本件販賣第二級
    毒品之犯行，已與周秉誼約定交易之代價，並向其收取價金
    ，並非無償性質。再以被告甲○○、乙○○係心智正常之成年人
    ，並有一定之社會經驗，當不可能不知販賣毒品係檢警機關
    嚴厲查緝且罪刑甚重之犯罪，況且以被被告乙○○供稱因無收
    入，欲補貼生活費用，因而販賣毒品（見偵卷第18頁），而
    被告甲○○自承當時與被告乙○○同居（見警卷第10頁），對於
    被告乙○○之情形實知悉甚明，其猶聯繫周秉誼與被告乙○○交
    易毒品，足見被告甲○○、乙○○係基於營利之意圖而販賣第二
    級毒品，應屬明確。
三、綜上所述，被告甲○○所辯核屬犯後卸責之詞，均不可採。本
    件事證明確，被告甲○○、乙○○上開犯行，足以認定，應依法
    論科。
參、論罪科刑及維持原判決之理由：
一、被告甲○○、乙○○行為後，毒品危害防制條例於109年1 月15
    日修正公布，該條例第4條、第17條自公布後6個月即109年7
    月15日施行生效：
  ㈠修正前毒品危害防制條例第4條第2項販賣第二級毒品之法定
    刑規定為：「無期徒刑或7年以上有期徒刑，得併科新臺幣1
    ,000萬元以下罰金」，修正後則規定為：「無期徒刑或10年
    以上有期徒刑，得併科新臺幣1,500萬元以下罰金」，毒品
    危害防制條例第4條第2項於修正後，已提高法定刑度。
  ㈡修正前毒品危害防制條例第17條第2項規定：「犯第4條至第8
    條之罪於偵查及審判中均自白者，減輕其刑。」，修正後則
    規定：「犯第4條至第8條之罪於偵查及歷次審判中均自白者
    ，減輕其刑。」，該條項修正後，被告需於歷次事實審於最
    後言詞辯論終結時，均為自白之陳述始得減輕其刑，是經比
    較新舊法，修正後之規定並未較有利於被告，依刑法第2 條
    第1項前段之規定，應適用被告甲○○、乙○○行為時即修正前
    毒品危害防制條例之規定論處。
二、甲基安非他命為毒品危害防制條例第2條第2項第2款所列管
    之第二級毒品，不得非法持有及販賣。是核被告甲○○、乙○○
    所為，均係犯修正前毒品危害防制條例第4條第2項之販賣第
    二級毒品罪。被告甲○○、乙○○持有第二級毒品之低度行為，
    為其等販賣第二級毒品之高度行為所吸收，均不另論持有毒
    品之罪。
三、被告甲○○、乙○○就販賣第二級毒品犯行，有犯意聯絡及行為
    分擔，應論以共同正犯。
四、關於本案查獲被告甲○○、乙○○之經過，依據購毒者周秉誼於
    108年6月28日警詢之證述，其僅指稱係以通訊軟體「GRINDE
    R」與被告甲○○聯繫，並與被告甲○○交易甲基安非他命，未
    曾提及有他人與被告甲○○共同販賣（見他字卷第15-18頁）
    ，警方之後依臺灣雲林地方法院108年聲搜字第493第號搜索
    票（警卷第31頁），於108年7月24日上午6 時許執行搜索，
    對象僅被告甲○○，而非共犯乙○○，可認偵查機關於執行搜索
    前，僅知悉販賣甲基安非他命予周秉誼之人為被告甲○○，並
    無任何確切證據合理懷疑被告乙○○與被告甲○○共同販賣毒品
    予周秉誼。而就警方何以得知被告乙○○為共犯，證人即警員
    張耀鴻於本院審理時結證稱：是被告乙○○自己主動承認他持
    有並販賣毒品，不是被告甲○○先說出來；進去搜索現場之後
    確認雙方的身分，現場有看到毒品，他們雙方都承認持有毒
    品；是帶回辦公室之後，才知道被告乙○○是共犯，是先製作
    被告乙○○的筆錄，再製作甲○○的筆錄，被告乙○○先跟我們坦
    承，我們再詢問被告甲○○，雙方都有坦承，只是乙○○先跟我
    們講（見本院卷第148-150、153-154頁），此核與被告甲○○
    於原審所供稱：警察在搜索現場沒有提到我涉嫌販賣毒品等
    語（見原審卷2第68-69頁）相符。參以被告乙○○於108年7月
    24日下午1時59分許接受警察詢問時，即自承有販賣甲基安
    非他命與周秉誼（見警卷第11-19頁），時序上早於被告甲○
    ○製作警詢筆錄之時間（即108 年7月24日下午4時21分許，
    詳警卷第3-10頁），顯見警員至被告甲○○、乙○○居處搜索時
    ，被告乙○○已承認持有毒品，警員固未於現場向被告甲○○、
    乙○○詢問販賣毒品之事宜，惟於警局製作筆錄時，被告乙○○
    即先向警員主動坦承與被告甲○○共同販賣毒品乙事。至於證
    人周秉誼於108年7月24日上午10時38分接受檢察官訊問時，
    固證稱被告甲○○朋友有與被告甲○○共同販賣毒品之事實（見
    他字卷第34頁反面），惟並未實際指認該甲○○之友人即為被
    告乙○○，實無從認於被告乙○○供出自己販賣毒品予周秉誼之
    前，偵查機關已有確切證據足以合理懷疑被告乙○○為與被告
    甲○○共同販賣甲基安非他命之人。綜上，足認被告乙○○於偵
    查機關發覺其販賣甲基安非他命之前，即主動坦承自己販賣
    甲基安非他命予周秉誼犯行，符合自首的規定，被告乙○○自
    首態度良好，且有助於檢警查獲本案犯行，爰依刑法第62條
    規定減輕其刑。
五、按毒品危害防制條例第17條第2項規定：「犯第4條至第8條
    之罪，於偵查及審判中均自白者，減輕其刑」，其立法理由
    ，係為使刑事訴訟程序儘早確定，以節省司法資源，並鼓勵
    被告自白認罪，以開啟其自新之路。此所指之「審判中」，
    係指案件經起訴繫屬法院後之審理中，「偵查中」則係指起
    訴前之偵查階段，包括偵查主體檢察官、偵查輔助機關司法
    警察（官）之訊（詢）問，以及法官依刑事訴訟法第93條第
    2項、第101條規定就偵查中之被告為羈押訊問時在內，不得
    將後者排除，始符立法目的（最高法院100 年度台上字第53
    4號判決意旨參照）。經查：被告乙○○就本案販賣第二級毒
    品犯行，業於警詢、偵查、原審及本院審理時均自白犯行（
    見警卷第12-14、21-22頁、偵卷第17-19頁、原審卷1第477-
    479 頁、卷2第59、61、62、65-66頁、本院卷第101、232-2
    33頁），被告甲○○雖於本院否認犯行，惟其於警詢、偵查及
    原審均坦承犯行（見警卷第4-6頁、偵卷第15-16、19頁、原
    審卷1第74-75頁、卷2第58-59、62、65頁），依修正前毒品
    危害防制條例第17條第2 項之規定，均應減輕其刑。
六、按毒品危害防制條例第17條第1 項規定：「犯第4條至第8 
    條、第10條或第11條之罪，供出毒品來源，因而查獲其他正
    犯或共犯者，減輕或免除其刑。」所稱「毒品來源」，係指
    被告持有供己犯同條項所列各罪之毒品來源之謂。是倘犯販
    賣毒品罪，自須供出「本案」所販賣毒品之來源，始足當之
    。而所稱「因而查獲」，則係指被告供出毒品來源之具體事
    證，使有偵查（或調查）犯罪職權之公務員知悉而對之發動
    偵查（或調查），並因而查獲而言。因之，所謂「供出毒品
    來源，因而查獲」，必以被告所稱其本案所販賣之毒品來源
    與嗣後查獲之其他正犯或共犯間具有關聯性，始稱充足（最
    高法院104年度台上字第529號判決意旨參照）。又所謂「供
    出毒品來源，因而查獲」，係指被告翔實供出毒品來源之具
    體事證，諸如前手之姓名、年籍、住居所或其他足資辨別之
    特徵等，使有偵查（或調查）犯罪職權之公務員知悉而對之
    發動偵查（或調查），並因而查獲者而言。是倘該正犯或共
    犯已因另案被查獲，惟其被查獲之案情與被告供出毒品之來
    源無關，或有偵查（或調查）犯罪之公務員已有確切之證據
    ，足以合理懷疑該被查獲之人為被告所供販賣毒品來源之人
    ，即與上開規定不符（最高法院103年度台上字第2222號判
    決意旨參照）。經查：
　㈠被告乙○○於偵查時供出其毒品來源為洪煥然（見警卷第14、2
    1頁、偵卷第18頁反面），並由警循線查獲，而洪煥然於108
    年3月、4月中旬販賣甲基安非他命予被告乙○○，則由臺灣橋
    頭地方檢察署檢察官提起公訴乙節，有臺灣橋頭地方檢察署
    檢察官109年度偵字第2211、2212號起訴書附卷足稽（見原
    審卷1第307-310頁），是被告乙○○向偵查機關供出毒品來源
    為洪煥然，與洪煥然嗣後被查獲之間，的確具有時序上之因
    果關聯性，應依毒品危害防制條例第17條第1項規定，減輕
    其刑，並依刑法第70條、第71條第2項規定，先依較少之數
    遞減輕之。 
　㈡被告甲○○於108年7月24日為警查獲而接受詢問時，就毒品來
    源供稱不知情（見警卷第6頁），且本件洪煥然係由被告乙○
    ○供出而查獲，自無因被告甲○○之供述查獲毒品來源為洪煥
    然而得以減輕其刑之適用。至於有無因被告甲○○之供述，因
    而查獲共犯即被告乙○○本案販賣甲基安非他命與周秉誼部分
    ，警方於執行搜索前，固僅知悉販賣甲基安非他命予周秉誼
    之人為被告甲○○，惟警員至被告甲○○、乙○○居處搜索時，並
    未於現場向其等詢問販賣毒品之事宜，而係於警局製作筆錄
    時，被告乙○○先向警員坦承與被告甲○○共同販賣毒品乙事，
    被告甲○○始向警員坦承被告乙○○參與販賣毒品之犯行等情，
    業如前述，足認在被告甲○○供出共犯乙○○之前，警方已因共
    犯乙○○之供述合理懷疑其涉犯本案販賣第二級毒品犯行，並
    非因被告甲○○之供述而查獲，是被告甲○○自無毒品危害防制
    條例第17條第1項規定之適用。
七、按刑法第59條所規定之酌量減輕其刑，係裁判上之減輕，必
    以犯罪之情狀顯可憫恕，認為科以最低度刑仍嫌過重者，始
    有其適用。如別有法定減輕之事由者，應優先適用法定減輕
    事由減輕其刑後，猶嫌過重時，方得為之（最高法院98年度
    台上字第6342號判決意旨參照）。所謂「犯罪之情狀」，與
    同法第57條規定科刑時應審酌之一切情狀，並非有截然不同
    之領域，於裁判上酌減其刑時，應就犯罪一切情狀（包括第
    57條所列舉之10款事項），予以全盤考量，審酌其犯罪有無
    可憫恕之事由（即有無特殊之原因與環境，在客觀上足以引
    起一般同情，以及宣告法定低度刑，是否猶嫌過重等等），
    以為判斷（最高法院95年度台上字第6157號、88年度台上字
    第1862號判決意旨參照）。經查：被告乙○○就本案犯行，已
    依自首、偵、審自白及供出上手之規定遞減輕其刑3次，業
    據本院詳述如前，在刑度上已甚為寬待，自無科以最低度刑
    仍嫌過重之情形，已難認有刑法第59條酌減其刑規定適用之
    餘地。至於被告甲○○雖未自首亦未供出毒品上手，無從依刑
    法第62條前段、毒品危害防制條例第17條第1 項規定減刑，
    然其亦可適用偵、審自白之規定予以減刑，是其法定最低度
    刑為有期徒刑「3年6月」，已非甚重；況且，被告甲○○於案
    發時為56歲之人，年歲非輕，並具有國中畢業之智識程度，
    當知販賣毒品為法律所嚴禁之行為，卻在此認知下，與乙○○
    分工，由被告甲○○先與購毒者周秉誼洽談毒品交易之事宜後
    ，再由乙○○交付毒品予周秉誼，雖然販賣毒品之金錢係歸由
    乙○○取得，然就本案犯罪之實現而言，被告甲○○之行為實屬
    不可或缺，自難認其本案犯罪之情狀有顯可憫恕之處，應無
    刑法第59條規定之適用。
八、維持原判決之理由（被告甲○○部分）：
　㈠原審依前揭事證，適用修正前毒品危害防制條例第4條第2 項
    、第17條第2項、第19條第1項、刑法第11條、第28條之規定
    （未及適用刑法第2條前段部分，應予補正），並審酌被告
    甲○○與乙○○共同販賣甲基安非他命予他人，戕害國人身心健
    康，使施用者陷於毒品之危害，所為固屬不該，然考量被告
    甲○○於偵查及原審時均能坦認犯行，並念及被告甲○○販賣毒
    品之次數、對象、數量不多，其惡性較諸大量、長期散播毒
    品之大毒梟顯然較輕，兼衡被告甲○○自陳為國中畢業之智識
    程度、現已離婚、育有5名子女、目前僅有1 名就讀大學子
    女需其扶養、從事家禽批發、月收入約20萬元之家庭生活經
    濟狀況等一切情狀，就被告甲○○犯行，量處有期徒刑3年8月
    ；並敘明其所宣告之刑已逾2年以上有期徒刑，與刑法第74
    條第1項規定已有不符之處，自無宣告緩刑之餘地；另就沒
    收部分，認扣案之Samsung廠牌行動電話1 支（含門號00000
    00000之SIM卡1張）為被告甲○○所有，供其為本案販賣第二
    級毒品犯行所用之物，業據被告甲○○陳述在卷，應依毒品危
    害防制條例第19條第1項規定沒收，而本案周秉誼所交付之3
    千元為被告乙○○所收取，其餘扣案物則均為被告乙○○所有，
    無須於被告甲○○犯行項下宣告沒收。
　㈡經核原判決此部分認事用法並無違誤，量刑亦稱允當。被告
    甲○○上訴意旨否認犯行並主張得適用毒品危害防制條例第17
    條第1項減輕之規定指摘原判決不當，為無理由，已如前述
    ，應予駁回。
九、撤銷原判決之理由（被告乙○○部分）：
　㈠原審就被告乙○○犯行，認罪證明確，應予論罪科刑，固非無
    據，然被告乙○○符合刑法第62條前段自首減刑之要件，原審
    就此漏未審酌，自有未洽。被告乙○○上訴請求輕判，其上訴
    意旨就此固未加以指摘，然原判決既有前開違誤之處，仍應
    由本院依法撤銷改判，以期適法。
　㈡爰審酌被告乙○○有誣告、詐欺之前科，有台灣高等法院被告
    前案紀錄表附卷可參（見本院卷第57-60頁），素行難認良
    好，其與被告甲○○共同販賣甲基安非他命，戕害國人身心健
    康，使施用者陷於毒品之危害，所為固屬不該，惟念其販賣
    次數僅1次，對象僅有1人，販賣價額3千元，犯罪情節尚屬
    輕微，另考量被告乙○○犯後能自首坦承犯行並供出毒品上游
    ，犯後態度良好，暨其自陳為大學畢業之智識程度、未婚、
    目前從事機械設計開發、月收入約2、3萬元（見本院卷第23
    5頁）及其母親罹患高血壓、糖尿病等疾病、健康情形及家
    庭經濟狀況均屬不佳（見原審卷2第83-85頁）等一切情狀，
    量處如主文第2項所示之刑。
　㈢被告乙○○雖請求為緩刑之宣告，惟被告乙○○前有詐欺、誣告
    之前科，已如前述，且本案販毒所得，係由被告乙○○取得，
    再者，被告甲○○與周秉誼聯繫毒品交易事宜後，係由被告乙
    ○○交付毒品予周秉誼，而所販賣予周秉誼之毒品，亦由被告
    乙○○向洪煥然取得，足徵被告乙○○於本案犯罪情節並非輕微
    ，本案實難認被告乙○○所宣告之刑已合於「以暫不執行為適
    當」之要件，而無從為緩刑之宣告。
　㈣沒收部分：
　⒈扣案之Samsung廠牌行動電話1支（搭配門號0000000000號SIM
    卡1張），為被告乙○○所有，供其為販賣第二級毒品所用之
    物，業據被告乙○○供述明確（見原審卷1第478頁、卷2第59
    頁），應依毒品危害防制條例第19條第1項規定，宣告沒收
    。扣案之電子磅秤1 個，被告乙○○自承為其所有，並供其為
    本案共同販賣甲基安非他命犯行所用之物（見原審卷2第59
    頁），亦應依上開規定，對被告乙○○宣告沒收之。
　⒉按共同正犯之犯罪所得，若共同正犯各成員內部間，對於不
    法利得分配明確時，固應依各人實際分配所得沒收；然若共
    同正犯成員對不法所得並無處分權限，其他成員亦無事實上
    之共同處分權限者，自不予諭知沒收（最高法院104年度台
    上字第3937號判決意旨參照）。經查：被告甲○○、乙○○共同
    販賣甲基安非他命予周秉誼，而向周秉誼收取3千元，係由
    被告乙○○所取得，業據被告甲○○（見原審卷1第74頁）、乙○
    ○（見原審卷1第478頁、卷2第66頁）供述甚詳，依照前開說
    明，應依刑法第38條之1第1項前段、第3項規定，於被告乙○
    ○犯行項下宣告沒收之，並於全部或一部不能沒收或不宜執
    行沒收時，追徵其價額。
　⒊至於扣案之甲基安非他命7包，為被告甲○○、乙○○施用所剩餘
    之毒品，已據被告甲○○（見原審卷2第62頁）、乙○○（見原
    審卷2第61頁）供述明確，並非用以販賣；扣案之大麻3包、
    愷他命1包、二甲基4 包、分裝袋3包、吸食器2 組，亦與被
    告甲○○、乙○○所為本案共同販賣第二級毒品犯行無涉（見原
    審卷1第478 頁），均不宣告沒收。
肆、應適用之法條：
一、刑事訴訟法第368條、第369條第1項前段、第364 條、第299
    條第1項前段。　
二、毒品危害防制條例第4條第2項（修正前）、第17條第2 項（
    修正前）、第17條第1項、第19條第1項。
三、刑法第11條前段、第2條前段、第28條、第62條前段、第38
    條之1第1項前段、第3項。
本案經檢察官李濂提起公訴，檢察官蔡麗宜到庭執行職務。
中　　華　　民　　國　　110 　年　　2 　　月　　24　　日
                  刑事第七庭    審判長法  官  吳勇輝
                                      法  官  周紹武
                                      法  官  吳錦佳
以上正本證明與原本無異。
如不服本判決應於收受送達後20日內向本院提出上訴書狀，其未
敘述上訴理由者，並得於提起上訴後20日內向本院補提理由書（
均須按他造當事人之人數附繕本）「切勿逕送上級法院」。
　　　　　　　　　　　　　　　　　　  書記官  王杏月
中　　華　　民　　國　　110 　年　　2 　　月　　24　　日
本判決論罪科刑條文：
修正前毒品危害防制條例第4條第2項
製造、運輸、販賣第二級毒品者，處無期徒刑或7年以上有期徒
刑，得併科新臺幣1千萬元以下罰金。